【裁判字號】    88,上易,5210
【裁判日期】    890331
【裁判案由】    竊盜
【裁判全文】
臺灣高等法院刑事判決                  八十八年度上易字第五二一號
    上  訴  人  臺灣臺北地方法院檢察署檢察官
    被      告  丁○○
    指定辯護人  本院甲○辯護人
右上訴人因被告竊盜案件，不服臺灣台北地方法院八十八年度易字第四三三七號，中
華民國八十八年十月十一日第一審判決（起訴案號：臺灣台北地方法院檢察署八十八
年度偵字第一七五七二號；移送併案審理案號：台灣台北地方法院檢察署：八十七年
度偵字第二一四九一號、八十八年度偵字第一六七八八號），提起上訴，本院判決如
左：
    主  文
原判決撤銷。
丁○○連續竊盜，處有期徒刑參月，緩刑貳年，緩刑期內付保護管束。
    事  實
一、丁○○係智能障礙、並患有自閉症者，前曾於民國八十七年五月間因竊盜案件經
    台灣板橋地方法院檢察署檢察官以情節輕微為職權不起訴處分確定，猶仍不知悛
    悔，竟基於意圖為自己不法所有之概括犯意，於八十七年八月間某日在台北縣深
    坑鄉文山保齡球館內竊取章許傳所有之皮包乙只（內有現金新台幣七百元、中國
    商業銀行金融卡、機車行照、汽車駕照、健保卡各一張）；復於同年月二十三日
    下午七時十分許，在台北市○○○路○段七一號地下一樓惠康百貨股份有限公司
    竊取義美小泡芙及芝多司餅乾各一包，經該公司店員壬○○發覺報警查獲上情，
    經該案限制住居後，復基於前揭概括犯意，於同年十月十二日下午六時許，先後
    在台北市○○○路○段二四二號宏利服飾店內竊取襯衫乙件，及在同路段二百二
    十二號一樓喬喬服飾店竊取絲襪二雙，得手後經警當場查獲，嗣該案經責付其父
    丙○○後，其復基於前揭概括犯意，於八十八年七月二十日上午十時許，先後在
    台北市○○區○○路四六九號乙○○開設之三立藥局前竊取絲襪三雙、及在同路
    段六二七號全家便利商店前竊取報紙三份，經警當場查獲。
二、案經台北市政府警察局大安分局報請臺灣臺北地方法院檢察署檢察官偵查起訴，
    及經台北市政府警察局大安分局、文山第二分局分別報請臺灣臺北地方法院檢察
    署檢察官移送併案審理。
    理  由
一、右開事實，業據被告丁○○於警、偵訊及原審審理中均坦承不諱，核與證人壬○
    ○、章許傳、戊○○、己○○、陳佑均、乙○○於警訊中指訴之失竊情節相符，
    並有贓物認領保管單六紙、失竊報告二紙、及扣押證明筆錄乙紙在卷可資佐證；
    次查，被告雖係智能障礙，並患有自閉症，有國立台灣大學醫學院附設醫院診斷
    證明書及殘障手冊影本可按，然其於警訊及原審審理中均自承於行為時，知悉所
    為係犯罪行為，則其行為時之意識，尚未達心神喪失或精神耗弱之程度，本件事
    證明確，被告犯行洵堪認定。
二、核被告所為，係犯刑法第三百二十條第一項之竊盜罪；被告於八十七年十月十二
    日及八十八年七月二十日部分之竊盜犯行雖未據公訴人起訴，然與經起訴部分之
    犯罪事實具有連續犯之裁判上一罪關係，自為起訴效力所及，本院應併予審理；
    被告先後多次犯行，時間緊接，手段雷同，又均係觸犯犯罪構成要件相同之罪名
    ，顯係基於概括犯意反覆實施，為連續犯，依刑法第五十六條規定以一罪論，並
    加重其刑。原審據以論科，固非無見，惟查被告因智能障礙無法為完全之陳述者
    ，審判長應指定甲○辯護人為其辯護，又被告因智能障礙無法為完全之陳述者，
    應有得為輔佐人之人或其委任之人或主管機關指派之社工人員為輔佐人陪同在場
    ，但經合法通知無正當理由不到場者，不在此限，刑事訴訟法第三十一條第一項
    、第三十五條第三項分別定有明文；被告既屬智能障礙，又患有自閉症，雖未達
    精神耗弱之程度，仍屬因智能障礙無法為完全陳述之人，乃原判決於審判期日並
    未指定甲○辯護人為被告辯護，亦未通知得為其輔佐人之人或其委任之人或主管
    機關指派之社工人員到場，即遽行判決，其所踐行之訴訟程序顯有瑕疵，對被告
    權益之保障亦有未周，檢察官提起上訴執以指摘原判決不當，為有理由，自應由
    本院將原判決撤銷改判；爰審酌被告犯罪之動機、目的、手段、次數、被告之品
    行、智識程度、犯罪所生之損害、犯罪後坦承犯行之態度等一切情狀，量處如主
    文第二項所示之刑，以示懲儆；末查被告前未曾受有期徒刑以上刑之宣告，有台
    灣高等院檢察署刑案紀錄簡覆表乙紙附卷可稽，其係患有智能障礙及自閉症之殘
    障者，復有殘障手冊影本及診斷證明書在卷可參，其所竊取之物價值尚低，且犯
    罪後，已深知悔悟，本院認其經此教訓後，已足促其警愓，應無再犯之虞，因認
    其所宣告之刑，以暫不執行為適當，併予宣告緩刑二年，緩刑期內交付保護管束
    ，以啟自新，兼觀後效。
三、警方另在被告身上查獲分別為庚○○所有之上海商業銀行金融卡、癸○○所有之
    彰化商業銀行金融卡、及辛○○所有之全民健保卡，其中庚○○、辛○○二人並
    無法明確判定係遺失或失竊，亦均無法只認識否為被告所竊，癸○○則經警方及
    本院傳喚均未到場，亦無從判別其金融卡究竟為遺失或失竊，故均不能證明係被
    告行竊所得，併此記明。
四、被告經合法傳喚，無正當之理由不到庭，爰不待其陳述，逕行判決；又被告之父
    丙○○亦經合法通知無正當理由不到場，一併記明。
據上論斷，應依刑事訴訟法第三百六十九條第一項前段、第三百六十四條、第二百九
十九條第一項前段、第三百七十一條、刑法第五十六條、第三百二十條第一項、第七
十四條第一款、第九十三條第一項，罰金罰鍰提高標準條例第一條前段，判決如主文
。
本案經檢察官賴俊雄到庭執行職務。
中     華     民     國    八十九   年       三       月     三十一     日
                             臺灣高等法院刑事第二十三庭
                                 審判長法  官  王  炳  梁
                                       法  官  吳      燦
                                       法  官  宋  祺
右正本證明與原本無異。
不得上訴。
                                       書記官  郭  淑  卿
中     華     民     國    八十九   年       四       月       六       日
附錄：本案論罪科刑法條全文
刑法第三百二十條第一項
意圖為自己或第三人不法之所有，而竊取他人之動產者，為竊盜罪，處五年以下有期
徒刑、拘役或五百元以下罰金。


司法院資訊處製作；財團法人民間司法改革基金會備份。
